臺灣士林地方法院刑事判決　　　　　　100年度審易字第633號
公　訴　人　臺灣士林地方法院檢察署檢察官
被　　　告　郭定宏
上列被告因竊盜案件，經檢察官提起公訴（100 年度偵字第3533
號、第4096號），被告於本院準備程序中就被訴事實為有罪陳述
，經本院裁定改依簡式審判程序審理，並判決如下：
    主  文
郭定宏攜帶兇器竊盜，累犯，處有期徒刑柒月；又攜帶兇器竊盜
，累犯，處有期徒刑柒月；又攜帶兇器竊盜，累犯，處有期徒刑
柒月；又攜帶兇器竊盜，未遂，累犯，處有期徒刑肆月；又攜帶
兇器竊盜，未遂，累犯，處有期徒刑肆月；又竊盜，累犯，處有
期徒刑參月；又竊盜，未遂，累犯，處有期徒刑貳月；又竊盜，
未遂，累犯，處有期徒刑貳月；又竊盜，累犯，處有期徒刑參月
；又竊盜，未遂，累犯，處有期徒刑貳月；又竊盜，累犯，處有
期徒刑參月；又竊盜，累犯，處有期徒刑參月；又竊盜，累犯，
處有期徒刑參月。應執行有期徒刑貳年拾月。
    事實及理由
一、本件犯罪事實及證據除均引用附件檢察官起訴書之記載外，
    另更正及補充如下：
  (一)起訴書犯罪事實欄第8 行所載之「上開4 案接續執行，並
    於民國97年2 月8 日執行完畢」，應補充為「上開4 案經與
    另案竊盜案件，經本院以95年度易字第1557號判決處有期徒
    刑7 月確定接續執行，於民國97年2 月8 日縮刑期滿執行完
    畢」；起訴書附表欄編號6 至10所載之「客觀上足供兇器使
    用之」均刪除；起訴書附表欄編號7 至8 所載之「鵝軟石」
    ，應更正為「鵝卵石」。
  (二)證據部分補充：被告郭定宏於本院準備程序及審理時之自
    白（見本院100 年4 月25日準備程序筆錄及審判筆錄）。
二、被告為起訴書附表編號1 至5 之行為後，刑法第321 條已於
    100 年1 月26日經總統公布修正，於同年月28日生效，雖該
    條第1 項第2 款修正前、後之規定均相同，然修正前刑法第
    321 條第1 項第1 款規定「於夜間侵入住宅或有人居住之建
    築物、船艦或隱匿其內而犯之者」，修正為「侵入住宅或有
    人居住之建築物、船艦或隱匿其內而犯之者」，另刑法第32
    1 條第1 項之法定刑，修正前並無罰金刑部分，修正後增列
    「得併科新臺幣10萬元以下罰金」之規定，經比較新、舊法
    之結果，被告為起訴書附表編號1 至5 行為時之舊法對被告
    較為有利，依刑法第2 條第1 項前段之規定，本件上開部分
    自應適用被告行為時之規定處斷。
三、按一般公寓式住宅之地下室，因係附屬於該公寓，與住宅之
    關係密不可分，固為該住宅居住人生活起居場所之一部分。
    然於大樓式之區分所有建築物，其地下室停車場雖亦為大樓
    建築物之一部分，但大樓與其地下室停車場，由於使用目的
    不同，建築物構造形體因而有別，兩者各專有其出入口，以
    分別人車之進出，且地下室停車場可獨立出售或出租與居住
    大樓以外之第三人所有或使用、收益，可見大樓與其地下室
    停車場為可區分之建築物，並非附屬於該大樓。其地下室停
    車場，係一獨立之建築物，有別於住宅，亦與附屬於公寓住
    宅之地下室或樓梯間為該公寓之一部分者不同，侵入地下室
    停車場，並不當然妨害大樓住戶之居住安全。是以，行為人
    侵入獨立之大樓地下室停車場竊取被害人財物得逞者，端視
    該地下室停車場是否有人看管而異其處罰規定。如為有人看
    管者，係犯刑法第321 條第1 項第1 款之侵入有人居住之建
    築物竊盜罪，如無人看管者，則僅成立刑法第320 條第1 項
    之竊盜罪（最高法院96年度台上字第2968號判決參照）。查
    本案被告於起訴書附表編號6 至8 所載時間所前往行竊之新
    北市○○區○○路169 巷地下停車場及於起訴書附表編號10
    至11所載時間所前往行竊之新北市○○區○○路231 巷地下
    停車場，均屬大樓建築物之一部分，此觀被害人廖窕米、李
    碩文及張明發於警詢時陳述暨監視錄影翻拍畫面影本自明（
    見第3533號偵查卷第23至31頁、第58至70頁），是本案被告
    侵入獨立之大樓地下室停車場竊取被害人財物得逞，揆諸上
    揭說明，應視該地下室停車場是否有人看管而異其處罰規定
    ，如無人看管或無法證明有人看管者，則僅成立刑法第320
    條第1 項之竊盜罪。又按刑法第321 條第1 項第3 款之攜帶
    兇器竊盜罪，係以行為人攜帶兇器竊盜為其加重條件，此所
    謂兇器，其種類並無限制，凡客觀上足對人之生命、身體、
    安全構成威脅，具有危險性之兇器均屬之，且祇須行竊時攜
    帶此種具有危險性之兇器為已足，並不以攜帶之初有行兇之
    意圖為必要。又刑法第321 條第1 項第3 款攜帶兇器竊盜罪
    ，所稱之兇器，乃依一般社會觀念足以對人之生命、身體、
    安全構成威脅，而具有危險性之「器械」而言，已見前述（
    關於「器械」一語，參見社會秩序維護法第63條第1 項第1
    款「無正當理由攜帶具有殺傷力之『器械』」；及最高法院
    79年台上字第5253號判例「螺絲起子為足以殺傷人生命、身
    體之『器械』」用語）。而磚塊、石頭乃自然界之物質，尚
    難謂為通常之「器械」，從而持磚塊、石頭砸毀他人車窗竊
    盜部分，尚難論以攜帶兇器竊盜罪（最高法院79年度台上字
    第5253號判例、92年度台非字第38號判決參照）。查本案被
    告於起訴書附表編號1 至5 所載時地持以行竊之鐵鎚，雖未
    扣案，然其既係鐵製品，且可用於擊破車窗，應認質地堅硬
    ，如持以行兇，依照一般社會通念，足以對人之生命、身體
    產生危害，自屬兇器無訛，至被告於起訴書附表編號6 至10
    所載時地持以行竊之石頭或大鵝卵石，均係自然界之物質，
    參諸上開判決意旨，尚非刑法攜帶兇器竊盜罪所稱之兇器。
    核被告郭定宏所為如起訴書附表編號1 至3 所示行為，均係
    犯（100 年1 月26日）修正前刑法第321 條第1 項第3 款之
    攜帶兇器竊盜罪；又其所為如起訴書附表編號4 至5 所示行
    為，均係犯（100 年1 月26日）修正前刑法第321 條第2 項
    、第1 項第3 款之攜帶兇器竊盜未遂罪；又其所為如起訴書
    附表編號6、9、11至13所示行為，均係犯刑法第320 條第1
    項之竊盜罪；又其所為如起訴書附表編號7、8、10所示行為
    ，均係犯刑法第320 條第3 項、第1 項之竊盜未遂罪。公訴
    意旨認被告於起訴書附表編號6 所載時地所為行竊犯行，係
    犯刑法第321 條第1 項第1 款、第3 款之攜帶兇器，於夜間
    侵入住宅竊盜罪、附表編號7、8、10所載時地所為行竊犯行
    ，係犯刑法第321 條第2 項、第1 項第1 款、第3 款之攜帶
    兇器，於夜間侵入住宅竊盜未遂罪、附表編號9 所載時地所
    為行竊犯行，係犯刑法第321 條第1 項第3 款之攜帶兇器竊
    盜罪及附表編號11所載時地所為行竊犯行，係犯刑法第321
    條第1 項第1 款之於夜間侵入住宅竊盜罪，均有未洽（被訴
    於夜間侵入住宅竊盜部分均無法證明各該遭竊之地下停車場
    有人看管；持以行竊之石頭或大鵝卵石，均非刑法攜帶兇器
    竊盜罪所稱之兇器），惟因基本事實相同，爰依法就被告於
    起訴書附表編號6 至11所載時地所為竊盜犯行變更起訴法條
    ，附此敘明。又被告於起訴書附表編號4、5、7、8、10所載
    時地所為竊盜犯行，均已著手於竊盜行為之實行，而未生竊
    得財物之結果，為未遂犯，爰均依刑法第25條第2 項之規定
    減輕其刑。被告所犯13次竊盜犯行，犯意各別，應予分論併
    罰。又被告有如起訴書犯罪事實欄所載前案科刑及執行情形
    ，有臺灣高等法院被告前案紀錄表在卷可稽，其於有期徒刑
    執行完畢後5 年內，故意再犯本案有期徒刑以上之各罪，均
    為累犯，應依刑法第47條第1 項之規定加重其刑，並依法先
    加後減之。爰審酌被告正值青壯，理當循正當途徑謀取財物
    ，然卻因缺錢花用即下手行竊，造成被害人等受有財產上之
    損害，並考量被告犯後坦承犯行，惟迄未與被害人等達成民
    事和解及賠償損害之態度，兼衡其竊得之財物價值，暨其犯
    罪之手段、目的等一切情狀，分別量處如主文所示之刑，並
    依法定其應執行之刑。
四、至公訴人另以被告屢犯竊盜罪，又再犯本件多次竊盜犯行，
    顯有犯竊盜罪之習慣，建請諭知強制工作，以資矯治等語。
    惟按保安處分係針對受處分人將來之危險性所為之處置，以
    達教化、治療之目的，為刑罰之補充制度，保安處分中之強
    制工作，旨在對嚴重職業性犯罪及欠缺正確工作觀念或無正
    常工作因而犯罪者，強制其從事勞動，學習一技之長及正確
    之謀生觀念，使其日後重返社會，能適應社會生活。然保安
    處分之措施亦含社會隔離、拘束身體自由之性質，其限制人
    民之權利，實與刑罰同，自應受比例原則之規範，使保安處
    分之宣告，與行為人所為行為之嚴重性、行為人所表現之危
    險性，及對行為人未來行為之期待性相當（最高法院91年度
    台上字第4625號判決意旨參照）。經查，被告最近一次竊盜
    犯行係於96年間所為，距本案犯行已有3 年之餘，此有臺灣
    高等法院被告前案紀錄表附卷可查，是僅憑被告前科資料，
    尚難遽認被告已有犯罪習慣，因欠缺正確工作觀念或無正常
    工作因而犯罪，參以被告犯罪後尚能坦承犯行，頗見悔意，
    是依比例原則，綜合其所表現之危險性及對其未來之期待性
    等情以觀，本院因認宣告如主文所示之刑，與被告犯行之處
    罰相當，已足收儆懲之效，尚難認定有另宣告強制工作以預
    防矯治其社會危險性之必要，爰不另為強制工作之諭知，是
    公訴人聲請諭知強制工作部分，尚無必要，併此敘明。
據上論斷，應依刑事訴訟法第273 條之1 第1 項、第299 條第1
項前段、第310 條之2 、第454 條第2 項、第300 條，（100 年
1 月26日）修正前刑法第321 條第1 項第3 款、第2 項，刑法第
320 條第1 項、第3 項、第25條、第47條第1 項、第51條第5 款
，刑法施行法第1 條之1 第1 項、第2 項前段，判決如主文。
本案經檢察官曾勁元到庭執行職務。
中    華    民    國    100   年    5     月    10    日
                  刑事第一庭法  官  洪英花
以上正本證明與原本無異。
如不服本判決應於收受判決後10日內向本院提出上訴書狀，並應
敘述具體理由；其未敘述上訴理由者，應於上訴期間屆滿後20日
內向本院補提理由書。
                            書記官  張茹茵
中    華    民    國    100   年    5     月    10    日
附錄本件論罪科刑依據法條全文：
（100年1月26日）修正前中華民國刑法第321條：
犯竊盜罪而有左列情形之一者，處6月以上、5年以下有期徒刑：
一、於夜間侵入住宅或有人居住之建築物、船艦或隱匿其內而犯
    之者。
二、毀越門扇、牆垣或其他安全設備而犯之者。
三、攜帶兇器而犯之者。
四、結夥三人以上而犯之者。
五、乘火災、水災或其他災害之際而犯之者。
六、在車站或埠頭而犯之者。
前項之未遂犯罰之。
中華民國刑法第320條
意圖為自己或第三人不法之所有，而竊取他人之動產者，為竊盜
罪，處五年以下有期徒刑、拘役或五百元以下罰金。
意圖為自己或第三人不法之利益，而竊佔他人之不動產者，依前
項之規定處斷。
前二項之未遂犯罰之。